【裁判字號】    99,審訴,639
【裁判日期】    990430
【裁判案由】    偽證
【裁判全文】
臺灣高雄地方法院刑事判決             99年度審訴字第639號
公  訴  人  臺灣高雄地方法院檢察署檢察官
被      告  甲○○
上列被告因偽證案件，經檢察官提起公訴（99年度偵字第1665號
），嗣於本院準備程序中，被告就被訴事實為有罪之陳述，經本
院告知簡式審判程序之旨，並聽取被告與公訴人之意見後，合議
庭裁定由受命法官獨任進行簡式審判程序，判決如下：
    主  文
甲○○犯偽證罪，累犯，處有期徒刑伍月。
    事  實
一、甲○○前於民國96年間因偽造私文書案件，經本院以96年度
    訴字第2534號判處有期徒刑4 月確定，又犯偽證罪，經臺灣
    板橋地方法院以96年度訴字第3688號判處有期徒刑6 月，減
    為有期徒刑3 月確定，上開2 罪並經裁定應執行有期徒刑6
    月確定，甫於97年9 月2 日縮刑期滿執行完畢。詎不思悔悟
    ，於98年8 月27日20時許，甲○○向真實姓名年籍不詳綽號
    「小黑」之成年男子，以新臺幣12萬元購入1 兩海洛因而持
    有之，並在其位於高雄市左營區○○○路256 號14樓居處，
    以電子磅秤及夾鏈袋，將購得之1 兩海洛因加以分裝。嗣於
    同年月25日19時55分許，為警在高雄市左營區○○○路256
    號地下1 樓停車場盤查乘坐於甲○○所有之8682-XK 號自用
    小客車內之張美麗（另經檢察官為不起訴處分確定），並分
    別在甲○○所有上開車輛內扣得海洛因8 包，並在其上開住
    處客廳桌上扣得海洛因1 包，在其上開住處房間內扣得海洛
    因33包（甲○○違反毒品危害防制條例犯行，業經本院以98
    年訴字1466號判處有期徒刑18年，經其提起上訴，現由臺灣
    高等法院高雄分院審理中，尚未確定）。甲○○基於偽證之
    犯意，明知上開住處房間內之海洛因33包為其所有，並非張
    美麗所有，在臺灣高雄地方法院檢察署檢察官於98年9 月8
    日下午16時11分許之偵查庭訊時，經檢察官命其供前具結後
    ，就前揭毒品海洛因33包之歸屬關係張美麗是否成立共同犯
    罪，有關案情之重要事項，虛偽證稱：其住處房間內之海洛
    因33包為被告張美麗所有，查獲的前一天凌晨，張美麗來我
    住處找我，在客廳將海洛因交給我云云。嗣甲○○於該署98
    年10月6 日下午17時16分偵查庭訊時，自白前揭毒品海洛因
    33包為其所有等語，始查悉上情。
二、案經臺灣高雄地方法院檢察署檢察官簽分偵查起訴。
    理  由
一、本件被告甲○○所犯之罪，為死刑、無期徒刑、最輕本刑為
    3 年以上有期徒刑以外之罪，其於準備程序進行中，就被訴
    事實為有罪之陳述，經本院告知簡式審判程序之旨，並聽取
    檢察官及被告之意見後，合議庭裁定由受命法官獨任進行簡
    式審判程序，合先敘明。
二、上開犯罪事實，業經被告甲○○於本院審理中坦承不諱，並
    有被告於臺灣高雄地方法院檢察署98年度偵字第24765 號案
    件以證人身分所為之偵查證述及證人結文影本（見偵查卷第
    31至34頁、第74頁）、本院99年度審訴字第639 號刑事案件
    之99年4 月22日準備程序筆錄及審理筆錄、本院98年訴字14
    66號刑事判決各1 份在卷可稽，足認被告之自白與事實相符
    ，足堪採信。從而，本件事證明確，被告犯行，足堪認定，
    應依法論科。
三、按刑法上之偽證罪，為形式犯，不以結果之發生為要件，一
    有偽證行為，無論當事人是否因而受有利或不利之判決，均
    不影響其犯罪之成立，而該罪所謂於案情有重要關係之事項
    ，則指該事項之有無，足以影響於裁判之結果者而言（最高
    法院71年度臺上字第8127號判例意旨參照）；又按犯偽證之
    罪，於所偽證之案件裁判確定前自白者，減輕或免除其刑，
    刑法第172 條定有明文。是核被告以證人身分於98年9 月8
    日臺灣高雄地方法院檢察署檢察官偵查中，就前揭毒品海洛
    因33包之歸屬關係張美麗是否成立共同犯罪之重要事項，供
    前具結而為虛偽不實陳述，其所為係犯刑法第168 條之偽證
    罪。又被告於所虛偽陳述之案件即張美麗涉犯毒品危害防制
    條例案件，業經臺灣高雄地方法院檢察署檢察官於98年10月
    13日以98年度偵字第24765 號為不起訴處分確定，而被告於
    該署98年10月6 日偵查期日即自白偽證犯行，此有上開偵查
    案件之偵訊筆錄及不起訴處分書在卷可查，足認被告於所虛
    偽陳述之案件裁判確定前自白，應依刑法第172 條規定減輕
    其刑。又被告有前開事實欄所載前科紀錄，前於97年9 月2
    日縮刑期滿執行完畢之事實，有臺灣高等法院前案紀錄表1
    份在卷可佐，其於有期徒刑執行完畢後，5 年內再故意犯本
    件有期徒刑以上之罪，為累犯，應刑法第47條第1 項規定加
    重其刑。是被告所犯之罪應依刑法第71條第1 項規定，先加
    後減之。爰審酌被告藐視證人到庭作證應據實陳述之義務，
    於偵訊中任意虛捏情詞而為虛偽證述，致生無謂之司法調查
    程序，影響司法威信，惟被告於本案偵、審時終能自白犯行
    ，並將如何為虛偽結證之情節供承明確，犯後態度尚可等一
    切情狀，量處如主文所示之刑。
四、末查，刑法第41條所稱犯最重本刑為5 年以下有期徒刑之刑
    之罪者，係指法定最重本刑而言，並不包括依總則加重或減
    輕情形在內，蓋屬「總則」性質之加減事由，僅為處斷刑上
    之加重或減免，並未變更其犯罪類型，原有法定刑自不受影
    響。而刑法第172 條就犯偽證罪、誣告罪，於裁判或懲戒處
    分確定前自白者，應減輕或免除其刑之規定，雖列於刑法分
    則編，且係就個別之特定犯罪行為而設，然其立法目的與自
    首規定雷同，係在藉此優惠，鼓勵行為人及時悔悟，並早日
    發現真實，節省訴訟勞費，避免審判權遭受不當之侵害，此
    一規定，既未變更其犯罪類型，自屬相當於「總則」之減免
    其刑規定，其原有法定刑並不因此而受影響。是以被告所犯
    刑法第168 條之偽證罪部分，因其法定刑為7 年以下有期徒
    刑，縱被告經本院依刑法第172 條規定減輕其刑，且宣告6
    個月以下有期徒刑，仍無刑法第41條諭知易科罰金標準之適
    用（最高法院95年度臺上字第4927號判決意旨參照），併予
    指明。
據上論斷，應依刑事訴訟法第273 條之1 第1 項、第284 條之1
、第299 條第1 項前段，刑法第168 條、第172 條、第47條第1
項，判決如主文。
本案經檢察官陳建州到庭執行職務。
中    華    民    國    99    年     4    月    30    日
                  刑事第十庭    法  官  曾子珍
以上正本證明與原本無異。
如不服本判決應於收受本判決後10日內向本院提出上訴書狀，並
應敘述具體理由，如未敘述上訴理由者，應於上訴期間屆滿後20
日內補提理由書狀於本院（均須按他造當事人之人數附繕本）「
切勿逕送上級法院」。
中    華    民    國    99    年     4    月    30    日
                                書記官  李承悌
附錄本案論罪科刑法條：
中華民國刑法第168 條
於執行審判職務之公署審判時或於檢察官偵查時，證人、鑑定人
、通譯於案情有重要關係之事項，供前或供後具結，而為虛偽陳
述者，處7 年以下有期徒刑。
中華民國刑法第172條
（偽證、誣告自白減免）
犯第168 條至第171 條之罪，於所虛偽陳述或所誣告之案件，裁
判或懲戒處分確定前自白者，減輕或免除其刑。

司法院資訊處製作；財團法人民間司法改革基金會備份。
